【裁判字號】    98,聲再,46
【裁判日期】    980520
【裁判案由】    聲請再審
【裁判全文】
臺灣高等法院臺中分院刑事裁定          98年度聲再字第46號
再審聲請人  臺灣高等法院臺中分院檢察署檢察官
受  判決人
即  被  告  甲○○
上列聲請人因受判決人即被告甲○○偽證案件，對於本院九十五
年度上訴字第二九六八號中華民國九十六年五月十七日確定判決
（原審案號：臺灣臺中地方法院九十五年度訴字第二三三九號；
偵查案號：臺灣臺中地方法院檢察署九十四年度偵緝字第一七○
七號）聲請再審，本院裁定如下：
    主  文
本件（即原確定判決關於偽證部分）開始再審。
    理  由
一、本件再審聲請人之聲請再審意旨略稱：鈞院（即本院）原確
    定判決關於受判決人即被告甲○○（以下簡稱為被告甲○○
    ）偽證部分，雖以「被告甲○○於臺灣臺中地方法院審理九
    十四年度易字第二二五號劉明福詐欺案件中，雖曾於九十四
    年三月三日、三月十日以證人之身分出庭作證，然九十四年
    三月三日該次審理庭，因劉明福未到場，審判長並未諭知被
    告甲○○作證之義務及偽證之處罰，亦未命被告甲○○以證
    人之身分具結等情，此有該日之審判筆錄附卷可參（見該卷
    第三七至三九頁）；而九十四年三月十日，被告甲○○再以
    證人之身分出庭，該日之審判筆錄雖有記載：【審判長諭知
    證人作證之義務及偽證處罰，命證人朗讀結文後命具結，結
    文附卷】，此有該日之審判筆錄附卷可參，惟遍查該卷卻無
    被告甲○○所具結之結文在卷可按。雖本案所附之原審九十
    四年度易字第二二五號卷宗僅為影印卷，然觀其卷宗內有關
    該次審判期日頁數左上角之編碼，係連續由四五號至八二號
    ，並無中斷（其中亦有被告領取證人旅費之領據，見該卷第
    七四頁），足見並無漏印該結文之可能（嗣經本院核對該卷
    宗原本，該卷內確無結文附卷，有本院另行影印之全卷可資
    比對），是被告甲○○於該次之審判期日縱為虛偽之陳述，
    但其既未具結，依上開之說明，被告甲○○之行為自不構成
    偽證罪」等語，將該案一審法院對被告甲○○被訴偽證部分
    所判處之罪刑撤銷，改判被告甲○○被訴偽證部分無罪；惟
    被告甲○○於九十四年三月十日作證之結文，係附於鈞院（
    即本院）九十四年度上易字第六七九號劉明福被訴詐欺案件
    卷內，並非欠缺證人結文，鈞院（即本院）原確定判決對此
    已經存在之證據漏未查明，對被告甲○○為無罪之判決，尚
    有未合，爰依刑事訴訟法第四百二十二條第二款之規定，為
    被告甲○○之不利益，提起本件再審之聲請等語。
二、按有罪、無罪、免訴或不受理之判決確定後，有「受無罪或
    輕於相當之刑之判決，而於訴訟上或訴訟外自白，或發現確
    實之新證據，足認其有應受有罪或重刑判決之犯罪事實者」
    之情形，得為受判決人之不利益，聲請再審，此於刑事訴訟
    法第四百二十二條第二款定有明文。又所稱發現確實之新證
    據，固指具有嶄新性（新規性）及顯著性（確實性）之證據
    ，亦即指最後事實審法院判決當時，已經存在或審判當時不
    及調查審酌證據，至其後始發現者（即新規性）；且就該證
    據連同原確定判決中認定事實存在積極證據與相反消極證據
    （即確實性），全體予以觀察，經「自由證明」程序，顯可
    認為足以動搖原確定判決事實基礎，而改為更不利判決者而
    言；至原確定判決事實基礎，是否確能因該證據而動搖，原
    確定判決是否確能改為更不利判決，則屬裁定開始再審後，
    按通常審判程序，依「嚴格證明」法則，所應調查判斷事項
    。經查，本件被告甲○○於劉明福被訴詐欺案件一審審理時
    ，於九十四年三月十日在臺灣臺中地方法院作證之結文，係
    因書記官之疏漏，未附入於臺灣臺中地方法院上開刑案卷宗
    之內，其後因檢察官對該案一審法院判決提起上訴，由本院
    九十四年度上易字第六七九號刑事案件受理，臺灣臺中地方
    法院乃於九十四年六月十四日以中院清刑梁九十四易二二五
    字第五○四四二號函，檢送上開證人結文，經本院上開案件
    附於該案卷宗第二六頁，此情業經聲請人影印上開刑案卷宗
    提出為證，且經本院調取原卷審認無誤。上開證人結文自堪
    認係本件本院原確定判決當時已經存在但未發現，至其後始
    發現之新證據。另本件本院原確定判決係以被告甲○○並未
    具結，為判決其無罪之唯一理由，上開證人結文自足以動搖
    原確定判決事實基礎，而改為更不利於被告甲○○之判決，
    而具「確實性」。是本件再審聲請人之再審聲請為有理由，
    本件本院原確定判決關於被告甲○○偽證部分，應由本院裁
    定開始再審（該案被告甲○○另被起訴詐欺罪部分，依據該
    案檢察官之起訴意旨，認與被告甲○○被訴偽證部分並無實
    質上或裁判上一罪關係，本院該案之原確定判決亦係就被告
    甲○○被訴詐欺及偽證二罪分別判決。本件聲請人之聲請意
    旨，既未見有聲請對該案詐欺部分提起再審聲請，亦無任何
    相關再審原因及證據之文字敘述，此部分應非本件聲請人聲
    請再審之範圍）。
三、據上論斷，應依刑事訴訟法第四百三十五條第一項裁定如主
    文。
中    華    民    國    98    年    5     月    20    日
            刑事第三庭   審判長法  官   王  增  瑜
                               法  官   梁  堯  銘
                               法  官   廖  柏  基
以上正本證明與原本無異。
如不服本裁定，應於收受送達後三日內向本院提出抗告書狀，並
敘述抗告之理由。
                               書記官   曾  煜  智
中    華    民    國    98    年    5     月    20    日


司法院資訊處製作；財團法人民間司法改革基金會備份。
